【裁判字號】    88,易,4042
【裁判日期】    890121
【裁判案由】    贓物等
【裁判全文】
臺灣板橋地方法院刑事判決                        八十八年度易字第四四二號
    公  訴  人  臺灣板橋地方法院檢察署檢察官
    被      告  乙○○
    選任辯護人  莫家駿
右列被告因贓物等案件，經檢察官提起公訴（八十八年度偵字第二０九０一號），本
院判決如左：
    主  文
乙○○共同變造國民身分證，足以生損害於公眾及他人，累犯，處有期徒刑捌月。
扣案之甲○○國民身分證上變造之「乙○○照片」壹張沒收。
    事  實
一、乙○○曾有違反麻醉藥品管理條例及槍砲彈藥刀械管制條例等前科，其因違反槍
    砲彈藥刀械管制條例案件，經臺灣臺北地方法院以八十五年度訴字第二二五五號
    判決處有期徒刑五月，如易科罰金以三百元折算一日，嗣經臺灣高等法院以八十
    六年度上訴字第五八二五號判決駁回上訴確定，已於民國八十七年九月二十九日
    易科罰金執行完畢，竟不知悔改，與已成年之丁○○、丙○○（均未據起訴）共
    同基於變造國民身分證供行使之犯意聯絡，由乙○○於八十八年八月中旬，在台
    北縣板橋市○○○路六號十二樓將其所有之照片一張交予丁○○，丁○○再於同
    年月二十八日將乙○○之照片一張轉交丙○○，由丙○○於不詳地點將乙○○之
    照片黏貼於甲○○失竊之國民身分證上，嗣丙○○於八十八年八月底，在台北縣
    板橋市○○○路六號十二樓，將該變造後之國民身分證交與乙○○，足生損害於
    戶政、警政機關對於身分查核之正確性及甲○○本人。嗣於八十八年九月七日晚
    上八時三十分許，在台北縣板橋市○○○路六號十二樓為警查獲，並自乙○○之
    手提包內起出上開變造之甲○○國民身分證一張。
二、案經臺北縣警察局板橋分局報請臺灣板橋地方法院檢察署檢察官偵查起訴。
    理  由
一、訊據被告乙○○固坦承：伊曾於右揭時地將自己照片一張交付丁○○，嗣丙○○
    將已黏貼伊照片之甲○○國民身分證交給伊等情，惟矢口否認有變造特種文書之
    犯行，並辯稱：丁○○向伊要照片一張時僅表示將來有錢賺，未言明用途，嗣伊
    收受丙○○所交付之甲○○國民身分證，始知悉伊之照片係用於變造甲○○之國
    民身分證云云。經查：
  （一）上開國民身分證係甲○○所有、於八十八年八月二十六日下午三時許在台北
        縣板橋市○○街八十號一樓前失竊之物乙節，業據證人甲○○於警訊時證述
        綦詳，又該國民身分證上之照片係被告本人無訛，且變造之技巧精良，非仔
        細檢視不易辨別真偽，亦經本院勘驗明確（見本院八十八年十一月五日訊問
        筆錄），並有上開變造之甲○○國民身分證一張附卷可稽；又，被告與丁○○並不熟識，此可由被告於警訊時及檢察官偵查中供稱：伊原僅知被告之綽
        號為阿偉，姓氏為蘇，伊無阿偉之連絡方法，都是阿偉主動與伊連絡等情可
        以推知；從而，如被告無變造國民身分證之意思，豈會任意提供自己之照片
        與非熟識之丁○○？丁○○、丙○○又何以願意無償為被告精心變造甲○○
        之國民身分證？被告於收受上開變造之甲○○國民身分證後何以不立即表示
        異議，或直接將該變造之國民身分證留置於台北縣板橋市○○○路六號十二
        樓丁○○、丙○○之住處而自行離去，竟放置於手提包內隨身攜帶且大費周
        章地欲當面歸還與丁○○、丙○○？再，被告於本院審理時自承：伊提供照
        片與丁○○時，丁○○曾表示有錢賺等語，丁○○之說詞異乎常情事理，而
        被告竟未加聞問即任由丁○○取走其照片，尤徵被告主觀上有變造他人國民
        身分證供行使之犯意。
  （二）被告於警訊時供稱：伊友人「阿偉」於八十八年八月中旬向伊要照片留念，
        伊就將照片交給他，嗣「阿偉」於八十八年九月三日下午七時許，在板橋市
        ○○○路六號十二樓將變造之甲○○國民身分證交給伊云云，嗣於本院審理
        時改稱：丁○○於八十八年中旬向伊要照片，伊在板橋市○○○路六號十二
        樓將照片交給丁○○，丁○○只講會賺錢，沒有詳細說明用途，嗣於八十八
        年八月底時，丁○○在上址將已換貼伊照片之上開甲○○國民身分證交給伊
        ，嗣丁○○表示要出去一下，伊等了一個多鐘頭，伊就拿了該身分證離開，
        然後將該身分證一直放在伊皮包內云云（見本院八十八年十一月五日訊問筆
        錄），繼再翻稱：伊係將照片交與丁○○，嗣由丙○○將已變造之甲○○國
        民身分證交給伊云云（見本院八十九年一月七日審判筆錄）；究竟丁○○於
        被告交付照片之際係表示欲留供紀念或可供賺錢之用？又被告收受已變造之
        甲○○國民身分證之時間係八十八年九月三日或八十八年八月底？交付已變
        造之甲○○國民身分證之人係丁○○或丙○○？被告所述反覆不一，已見其
        虛；況證人丁○○於本院審理時具結證稱：伊房東丙○○表示有一條財路要
        報給伊與被告知道，要伊與被告提供照片，被告後來將其照片交給伊，託伊
        轉交丙○○，伊在八十八年八月二十八日將伊及被告之照片交給丙○○，嗣
        被告於同年月二十九日或三十日將上開變造之甲○○國民身分證給伊看，表
        示是丙○○幫伊做好的等語，亦與被告之供詞相左，顯見被告所辯應係畏罪
        卸責之詞，不足採信。本院對照被告與證人丁○○之證詞，渠二人對於交付
        照片之初已知係供「賺錢」之用，被告之照片係交由丁○○，再由丁○○轉
        交丙○○，嗣由丙○○將已變造完成之甲○○國民身分證交付被告等節，渠
        二人最後之供述已趨一致，足證被告與丁○○、丙○○間對於變造國民身分
        證之犯行應有犯意之聯絡及行為分擔。綜上所述，被告所辯不足採信，本件
        事證明確，被告犯行洵堪認定。
二、被告意圖供行使之用而變造甲○○之國民身分證，足以生損害於戶政、警政機關
    對於身分查核之正確性及甲○○本人，核其所為係犯刑法第二百十二條之變造特
    種文書罪。被告與丁○○、丙○○之成年男子間，有犯意之聯絡及行為之分擔，
    為共同正犯。末查被告有事實欄所載之犯罪前科及受有期徒刑執行完畢之事實，
    有台灣高等法院檢察署刑案紀錄簡覆表一份在卷足憑，其於有期徒刑執行完畢後
    ，五年以內再犯本案法定刑含有期徒刑之罪，為累犯，應依法加重其刑。爰審酌
    被告素行不良（見卷附臺灣高等法院檢察署刑案紀錄簡覆表），其犯罪之手段、
    目的、所生之危害及犯後砌詞圖卸刑責，未見悔意等一切情狀，量處如主文所示
    之刑。扣案之甲○○國民身分證上變造之「乙○○照片」一張，為被告所有、供
    犯本罪所用之物，爰併依法宣告沒收。
三、公訴意旨另以被告明知上開國民身分證係甲○○所失竊之物，仍予以收受，而認
    被告另涉犯刑法第三百四十九條第一項收受贓物罪嫌云云。訊據被告堅詞否認有
    收受贓物之犯行，並辯稱：伊不知上開甲○○之國民身分證係甲○○所失竊之物
    等語。按犯罪事實應依證據認定之，無證據不得推定其犯罪事實，又不能證明被
    告犯罪者，應諭知無罪之判決，刑事訴訟法第一百五十四條、第三百零一條第一
    項前段定有明文。經查：被告係將其照片交付丁○○，由丁○○轉交丙○○實施
    變造行為，嗣丙○○再將已變造完成之上開國民身分證交付被告，已如前述，本
    院依法傳拘丙○○無著，無從究明丙○○取得甲○○國民身分證之來源，又上開
    國民身分證既係甲○○失竊之物，亦不能排除被告與丙○○等人共同竊取得來之
    可能性，復查無其他積極證據足資證明被告於收受時知悉丙○○所交付之甲○○
    國民身分證係屬贓物，依上開說明，此部分不能證明被告犯罪，惟公訴人認此部
    分與前揭論罪科刑部分有牽連犯之裁判上一罪關係，爰不另為無罪之諭知。
四、丁○○、丙○○涉嫌變造特種文書罪嫌部分，宜由檢察官另案偵辦。
據上論斷，應依刑事訴訟法第二百九十九條第一項前段，刑法第二十八條、第二百十
二條、第四十七條、第三十八條第一項第二款，罰金罰鍰提高準標條例第一條前段，
判決如主文。
本案經檢察官郭永發到庭執行職務。
中    華    民    國      八十九      年      一       月     二十一    日
                                      臺灣板橋地方法院刑事第三庭
                                          法  官  樊  季  康
右正本證明與原本無異。
如不服本判決，應於判決送達後十日內，向本院提出上訴狀。
                                          書記官  馬  秀  芳
中    華    民    國      八十九      年      一       月      二十九   日
論罪主要法條：
刑法第二百十二條
偽造、變造護照、旅券、免許證、特許證及關於品行、能力、服務或其他相類之證書
、介紹書，足以生損害於公眾或他人者，處一年以下有期徒刑，拘役或三百元以下罰
金。
刑法第二百十六條
行使第二百十條至第二百十五條之文書者，依偽造、變造文書或登載不實事項或使登
載不實事項之規定處斷。


司法院資訊處製作；財團法人民間司法改革基金會備份。
